臺灣高等法院臺南分院刑事判決　　 96年度重上更(四)字第133號
上　訴　人　臺灣臺南地方法院檢察署檢察官
上　訴　人
即　被　告　甲○○
　　　　　　　　　　現於臺灣高雄第二監獄執行中
指定辯護人　本院公設辯護人乙○○
上列上訴人因被告違反毒品危害防制條例案件，不服臺灣臺南地
方法院九十三年度訴字第一○八三號中華民國九十四年一月廿六
日第一審判決（起訴案號：臺灣臺南地方法院檢察署九十三年度
偵緝字第二三八號），提起上訴，判決後，經最高法院第四次發
回更審，本院判決如下：
    主  文
原判決撤銷。
甲○○連續販賣第二級毒品，處有期徒刑參年拾月。扣案第二級
毒品安非他命共柒包（淨重陸玖點肆陸公克）沒收銷毀；外包裝
袋柒個、扣案「0000000000號」行動電話壹支均沒收；販毒所得
新台幣肆萬肆仟元沒收，如全部或一部不能沒收時，以其財產抵
償之。又連續轉讓第二級毒品，處有期徒刑捌月。扣案第二級毒
品安非他命共柒包（淨重陸玖點肆陸公克）沒收銷毀、外包裝袋
柒個沒收。應執行有期徒刑肆年參月，扣案第二級毒品安非他命
共柒包（淨重陸玖點肆陸公克）沒收銷毀；外包裝袋柒個、扣案
「0000000000號」行動電話壹支均沒收；販毒所得新台幣肆萬肆
仟元沒收，如全部或一部不能沒收時，以其財產抵償之。
    事  實
一、販賣第二級毒品部分（即販賣予劉秀惠、李孟儒部分）：
　(一)甲○○綽號金仔，基於意圖營利販賣第二級毒品安非他命之
　  概括犯意，自民國（下同）九十一年十月中旬至同年十月底
    止，在屏東縣潮州鎮租屋住宅（詳細地址不詳），連續販賣
    第二級毒品安非他命（下稱安非他命）給予劉秀惠，每次販
    賣二至三錢，每錢新台幣（下同）三千五百元，共六次，上
    開販賣毒品所得計四萬二千元（以最有利被告方式計算，即
    每次販賣二錢共七千元）。
  (二)甲○○承上犯意，自九十二年十月初起，至同月廿二日止，
    由李孟儒先撥打甲○○所有「0000000000號」行動電話，與
    甲○○約在臺南縣永康市○○街二六七巷八○弄十八號五樓
    之六處所（該處為李孟儒乾姐周婉鳳朋友江怡君承租後，交
    予周婉鳳使用，嗣周婉鳳因毒品案入所執行觀察勒戒，而將
    鑰匙交李孟儒使用）見面，甲○○再以每包五百元、一千元
    不等，在上開處所，連續販賣安非他命予李孟儒共三次（以
    最有利被告方式計算，即其中二次各販賣五百元安非他命，
    另一次販賣一千元安非他命），上開販賣毒品所得計二千元
    ，合計販賣安非他命所得計四萬四千元。
二、轉讓第二級毒品部分（即轉讓周婉鳳、劉秀惠、李孟儒）：
　(一)甲○○又基於轉讓第二級毒品之概括犯意，於九十二年八、
　  九月間，在台南縣永康市○○街二六七巷八○弄一八號五樓
    之六周婉鳳住所，連續四次，將第二級毒品安非他命，無償
    轉讓給「周婉鳳」施用。
  (二)嗣於九十二年十月廿二日前某日，甲○○因持有安非他命，
    為避免隨身攜帶，為警查獲，遂先將購得安非他命寄放於台
    南縣永康市○○街二六七巷八○弄一八號五樓之六處所，至
    九十二年十月廿二日下午一時許，劉秀惠因心情不佳，欲購
    買安非他命施用，聯絡周婉鳳未果，乃撥打李孟儒所持用「
    0000000000號」行動電話，表明前情，李孟儒於電話中，告
    以甲○○在台南縣永康市○○街二六七巷八○弄一八號五樓
    之六寄放有安非他命，並約劉秀惠至上開處所會合。迨劉秀
    惠於同日下午二時許，抵達台南縣永康市○○街二六七巷八
    ○弄一八號五樓之六後，李孟儒即撥打甲○○所持用「0000
    000000號」行動電話聯絡甲○○。甲○○為請李孟儒、劉秀
    惠日後幫其找其他買主，即承上轉讓毒品犯意，於九十二年
    十月廿二日下午二時四十一分許，在電話中表示，讓劉秀惠
    、李孟儒，試用其寄放在上開處所第二級毒品安非他命，而
    無償轉讓第二級毒品安非他命予「劉秀惠、李孟儒」各一次
    。
三、嗣於九十二年十月廿二日下午四時三十分許，為警搜索在上
    開處所，當場查獲扣得甲○○所有安非他命共七包（毛重七
    二‧六九公克，總淨重六九‧六五公克，共取○‧一九公克
    供鑑驗用罄，總餘六九‧四六公克）而查獲。
四、案經臺南縣警察局永康分局報請臺灣臺南地方法院檢察署檢
    察官偵查起訴。
    理  由
甲、證據能力部分：
    按被告以外之人，於審判外陳述，雖不符刑事訴訟法第一百
    五十九條之一至之四規定，而經當事人於審判程序，同意作
    為證據，法院審酌該言詞陳述或書面陳述作成時情況，認為
    適當者，亦得為證據，刑事訴訟法第一百五十九條之五第一
    項定有明文。查本件證人劉秀惠、李孟儒、周婉鳳於警詢證
    述，雖均屬被告以外之人於審判外陳述，然依渠等供述作成
    情況觀之，均出於任意性，復經被告及檢察官於本院此次更
    四審同意作為證據，依上規定，本院認上開證人警詢供述，
    均有證據能力。次按被告以外之人於審判外向法官所為陳述
    ，得為證據。被告以外之人於偵查中向檢察官所為陳述，除
    顯有不可信情況者外，得為證據，刑事訴訟法第一百五十九
    條之一第一、二項亦有明文。是被告以外之人於審判中向法
    官所為陳述，自得作為證據；則上開證人於審判中陳稱，其
    於警偵訊證述為真正，自得採為證據；被告以外之人於偵查
    中經具結，向檢察官所為陳述，因檢察官係代表國家行使犯
    罪偵查，而依法定程序執行公務，經查並無顯有不可信情況
    ，則亦得為證據，合先敘明。
乙、實體部分：
一、被告甲○○於偵查中、原審及本院上訴審時雖均否認上開犯
    行，且辯稱：伊於九十二年十月廿二日，前往臺南縣永康市
    ○○街二六七巷八○弄一八號五樓之六處所，要找李孟儒談
    天，警方於該處查獲安非他命、夾鏈袋、吸食器、電子磅等
    物非伊所有，不知係何人所有，伊未販賣安非他命給劉秀惠
    、李孟儒，也沒拿過安非他命給周婉鳳、劉秀惠、李孟儒無
    償施用，劉秀惠同居人周正興曾借用許志祥汽車一同到屏東
    找伊，應知劉秀惠未向伊購買毒品，不能單憑劉秀惠、李孟
    儒不實指訴，令其負刑責云云。然被告甲○○於本院更四審
    已坦承上開販賣安非他命予劉秀惠、李孟儒二人及轉讓安非
    他命予周婉鳳、李孟儒、劉秀惠三人等犯行。
二、販賣第二級毒品部分：
　　查被告甲○○確於前述時地，販賣安非他命予劉秀惠、李孟
　  儒等情，迭據證人劉秀惠、李孟儒及警員莊志強證述明確，
    茲詳述如下：
  (一)證人劉秀惠於更三審結稱：伊認識甲○○，伊自己有吸用安
    非他命，曾被送強制戒治過；我有向甲○○買過安非他命；
    甲○○就是在庭上的這個人；我之前在地檢署曾經說過，向
    甲○○買安非他命，我所說的均實在，我前後向被告買過六
    次，每錢三千五百元；我另外在地檢署陳述，警察在屋內查
    獲安非他命七包是甲○○所有，房屋是周婉鳳租的，實際上
    是甲○○在居住，這些話均實在；向甲○○買安非他命的錢
    ，是我與男友周正興籌錢去向他買的；我要去向甲○○購買
    安非他命，均事先打甲○○手機等語（詳更三卷(一)二二三至
    二二四頁）。而證人劉秀惠於偵查中亦稱：我有向甲○○購
    買安非他命，第一次是九十一年十月中旬，最後一次是九十
    一年十二月底，共買六次，每次買二至三錢，每錢是三千五
    百元，均是去屏東縣潮州鎮甲○○住處買的；我朋友介紹我
    認識甲○○，我本來就認識周婉鳳，我朋友向我說，甲○○
    有安非他命可賣，我先打電話聯絡約定時間後，再去潮州甲
    ○○租處交易，最近心情不好想要吸，就想到周婉鳳，因周
    婉鳳曾說所吸的安非他命也是向甲○○買的，伊就在九十二
    年十月廿二日下午一時許，打電話給周婉鳳，周婉鳳手機不
    通，再打給李孟儒，問周婉鳳如何聯絡，李孟儒說周婉鳳已
    經被抓，且向我說金仔即被告在找我，我坐計程車到永康市
    ○○街附近，李孟儒出來載我進去，李孟儒再打電話給甲○
    ○，甲○○在電話中叫我先試試安非他命，甲○○說自己很
    快就會到；後來於九十二年十月廿二日下午四時三十分，我
    在臺南縣永康市○○街二六七巷八○弄十八號五樓之六，為
    警查獲屋內有安非他命七包，當時在場還有李孟儒；扣案安
    非他命是甲○○所有；李孟儒有鑰匙，李孟儒是周婉鳳乾弟
    ，當時周婉鳳已經去觀察勒戒，所以周婉鳳將鑰匙，交給李
    孟儒，甲○○如要進入屋內，就打電話給李孟儒，叫李孟儒
    去開門；甲○○希望我幫他介紹客人，向他買安非他命；我
    之前自九十一年十月中旬開始，在屏東縣潮州鎮，有向他買
    安非他命，直到同年十二月底左右；每次購買約二、三包，
    每包三千五百元，均是到屏東潮州鎮甲○○住處購買，那地
    方是甲○○承租的等語（詳一二四七○號偵查卷十頁、二三
    八號偵查卷七三至七五頁）。且證人劉秀惠確有施用毒品多
    次前科，有臺灣高等法院前科紀錄表及本院更三審調取劉秀
    惠違反毒品危害防制條例案相關案卷及經裁定送戒治等裁判
    在卷可佐（詳更三卷(二)三七至四五頁）。雖證人周正興證稱
    ：其於九十二年三月入監執行前，曾借用許志祥汽車，載劉
    秀惠到屏東找過甲○○，劉秀惠當時與周正興同居，但並無
    收入，不可能有錢向甲○○買毒品云云。另證人許志祥亦證
    稱：其與周正興、劉秀惠一齊到過屏東找甲○○，當時沒看
    見劉秀惠或周正興，向甲○○購買毒品，但有看見周正興從
    口袋拿出安非他命吸食云云。查證人周正興與劉秀惠固曾係
    同居人，但劉秀惠是否有經濟能力購買毒品，尚非為周正興
    所能明確查知，又因周正興於九十二年三月即入監服刑，劉
    秀惠其仍繼續施用毒品至本件查獲時，足見劉秀惠經濟來源
    ，顯非僅依賴周正興而已，是證人周正興證言，自難作為有
    利被告認定。至證人許志祥僅陪同前往二次，當亦不足證明
    ，劉秀惠其他時間，不能向被告購買毒品。至證人劉秀惠於
    九十三年八月十日偵查中雖稱：每次購買約二、三包，每包
    三千五百元，共約買三、四次，與以前所述，共買六次不符
    。惟劉秀惠於警訊及九十二年十一月廿八日偵查中，均明確
    供稱，共購買六次，於案發之初，記憶較為清楚，自以初供
    所述，較為可採。又證人劉秀惠於更三審亦陳稱，其購買六
    次。故本院認被告賣安非他命給劉秀惠次數，應以六次，較
    為可信。起訴書所載販賣第二級毒品安非他命予劉秀惠四次
    ，即有不當，併此敘明。
  (二)證人李孟儒於更三審結稱：自己有吸毒安非他命，我有與甲
    ○○一起買過安非他命，是由甲○○出面去購買的，由甲○
    ○分給我的。我之前曾在地檢署說，向甲○○購買安非他命
    ；我在警局說向甲○○購買安非他命是對的。到上訴審時說
    是與被告共同合資購買安非他命的，是因後來我要拿錢向甲
    ○○買毒品時，甲○○說他身上沒毒品，然後他說，不然他
    也出錢就由他去合買；甲○○有拿安非他命給我試吃，因時
    間太久，幾次我已忘記；我現在因毒品罪判一年九月，我只
    有吸食，沒有販賣；被查獲當日我去永康市○○街二六七巷
    八○弄十八號，是第幾次去那邊我忘記，但不是第一次；該
    處是周婉鳳朋友租給周婉鳳，甲○○沒住該處；查獲毒品時
    是我與甲○○合買的；但周婉鳳後來進去執行，乃在其查獲
    前，將住處鑰匙交給我，然後房子由我住，甲○○沒住；毒
    品是甲○○拿去的。（空夾鍊袋，行動電話、電子磅秤是誰
    的？）原本去那邊就有看到，是周婉鳳的（詳更三卷(一)一五
    五至一五七頁）。而證人李孟儒於警訊供稱：警方在永康市
    ○○街二六七巷八○弄十八號五樓之六周婉鳳住處，所搜索
    查扣安非他命是甲○○所有；甲○○持有該批安非他命是要
    販賣的，甲○○無固定收入，他告訴我要販賣安非他命，來
    維持生計；我有向甲○○購買安非他命，我用手機撥打甲○
    ○0000000000號手機，向他購買安非他命，每次向他購買一
    小包，價錢五百元到一千元；於九十二年十月初至今，我向
    他購買三次，購買地點均在臺南縣永康市○○街二六七巷八
    十弄十八號五樓之六等語（詳警卷八至十二頁）。證人李孟
    儒於偵查中亦稱：我有向甲○○買安非他命，九十二年十月
    初買第一次，最後一次是同年十月廿二日，共買三次，二次
    買五百元，一次買一千元，均去臺南縣永康市○○街二六七
    巷八十弄十八號五樓之六，向甲○○買的；周婉鳳介紹我認
    識甲○○，且向我說，要安非他命可向甲○○拿，甲○○留
    0000000000號行動電話給我，我每次要買安非他命，就先打
    電話給他，他就約時間，叫我去被查獲的地點等語（詳一二
    四七○號偵查卷十頁）。雖證人李孟儒於上訴審改稱：案發
    當時查扣毒品安非他命，是其出一萬元與甲○○一起合買的
    ，甲○○出多少錢伊不知道云云（詳上訴卷一○五頁）。惟
    查證人李孟儒既供稱，是與被告合資購買，何以不知被告出
    多少？又先則稱，該毒品是被抓的前幾天買的，由其帶到周
    婉鳳住處云云；嗣又改稱，係由甲○○帶到周婉鳳住處交付
    等語（詳上訴卷一○六頁），前後顯然矛盾。查證人李孟儒
    確有施用毒品多次前科，有臺灣高等法院前科紀錄表在卷可
    佐。再觀其偵查中證述對購買次數、時間、地點、金額及聯
    繫方法均詳細陳述，故證人李孟儒偵查中證言，較可採信。
  (三)參以指揮搜索警員莊志強（即當時任臺南縣警察局永康分局
    永康派出所所長）於更一審結稱：勤區警員跟我反應這戶有
    在販賣毒品，我就叫同仁去查證，去現場照相，證明有毒品
    交易情形後，依規定去聲請搜索票；因同仁搜索時，周婉鳳
    沒在現場，我們搜索到毒品後，因劉秀惠在現場，所以才叫
    他簽名，且劉秀惠指認毒品是甲○○的；李孟儒、劉秀惠說
    ，毒品是他的等語（更一卷六八至六九頁）。證人莊志強於
    更三審結稱：（提示警卷搜索扣押清單，是否由你們去製作
    的？）對的；（既是查案為何扣押物品收據及搜索扣押目錄
    ，不請甲○○簽名呢？）因甲○○是後來才到的，他說毒品
    不是他的，所以不簽名；（你們原先接到線報，是否甲○○
    販毒？）不是，原先線報是周婉鳳在販毒，（你們去搜索前
    ，有無事先去現場照相？）有的，因我們申請搜索票必須要
    有現場的照片等語（詳更三卷(一)一五四頁）。
  (四)綜上事證，被告甲○○確於上開時地，販賣第二級毒品安非
    他命予證人劉秀惠、李孟儒二人，事證明確，均堪認定。
三、轉讓第二級毒品部分：
    又被告甲○○於九十二年八、九月間，有多次無償轉讓安非
  　他命予周婉鳳施用，並於九十二年十月廿二日下午，無償轉
    讓予劉秀惠、李孟儒試用等情，亦據證人周婉鳳、劉秀惠、
    李孟儒證述明確，茲詳述如下：
  (一)證人周婉鳳於更三審結稱：（你有無吸用安非他命？）以前
    有吸用安非他命；（甲○○有無拿安非他命給你吸用？）有
    的；（甲○○拿過幾次安非他命給你施用？）應該四、五次
    左右；地點均在臺南縣永康市○○街二六七巷八十弄十八號
    五樓之六；（是否九十二年八、九月間？）應該是。（你之
    前在地檢署說，臺南縣永康市○○街二六七巷八十弄十八號
    五樓之六，是江怡君所承租，將鑰匙交給我的，後來我將鑰
    匙交給李孟儒，甲○○曾經說要寄放安非他命被你拒絕，這
    樣對否？）對的等語（詳更三卷(二)六九頁）。又證人周婉鳳
    於原審亦稱：大約於九十二年八、九月間，在永康市○○街
    二六七巷八十弄十八號五樓之六住所，甲○○約曾四、五次
    ，拿安非他命給伊吸食等語。至於證人周婉鳳證稱，約四、
    五次，以四次較有利被告，自應認定四次為當。參以證人周
    婉鳳於偵查中亦稱：臺南縣永康市○○街二六七巷八十弄十
    八號五樓之六住宅，是我朋友江怡君承租的，她鑰匙交給我
    ，我將鑰匙交給李孟儒使用，因李孟儒是我乾弟，且認識江
    怡君；我與劉秀惠、李孟儒、甲○○是大家在一起互相認識
    ，甲○○綽號金仔；甲○○於九十二年十月間，曾來找我，
    說要寄放安非他命在我住處，他說如帶在身上會不方便，但
    我拒絕他，怕會出事等語（詳一二四七○號偵查卷五二至五
    三頁、二三八號偵緝卷八九至九一頁），核與證人李孟儒、
    劉秀惠前開證詞相符。益徵被告甲○○確於九十二年十月間
    ，即將安非他命等物，放置在上開臺南縣永康市○○街二六
    七巷八十弄十八號五樓之六處所。
  (二)證人劉秀惠於更三審結稱：之前在地檢署我所說的，均實在
    。而證人劉秀惠於偵查中結稱：我坐計程車到永康市○○街
    附近，李孟儒出來載我進去，李孟儒再打電話給甲○○，甲
    ○○在電話中叫我先試試安非他命，甲○○說自己很快就會
    到；九十二年十月廿二日當天是甲○○免費讓我試用，可能
    是我以前，曾向他買過安非他命，所以才免費讓我試吃等語
    （詳一二四七○號偵查卷十頁、二三八號偵查卷七四頁）。
  (三)證人李孟儒於更三審結稱：甲○○有拿安非他命給我試吃等
    語。參諸證人李孟儒於警訊供稱：我在現場吸食安非他命是
    甲○○提供，因他把安非他命寄放在該處，我事先已和他講
    明，如我要吸食時，他答應我可以吸食少量的毒品等語（詳
    警卷十二頁）。堪以佐證，其於更三審時證詞屬實。
  (四)又依卷附證人李孟儒所有「0000000000號」行動電話雙向通
    聯紀錄及發話記錄，可知證人李孟儒「0000000000號」與被
    告「0000000000號」行動電話，於九十二年十月廿二日，確
    有彼此通話情形（詳一二四七○號偵查卷二四至四六頁、二
    三八號偵緝卷三九至四八頁）。益徵證人劉秀惠所述被告甲
    ○○於九十二年十月廿二日，於電話中表示免費提供安非他
    命予劉秀惠、李孟儒施用等情，應屬無訛。
四、至扣案結晶物七包，經臺南縣警察局永康分局鑑驗結果，呈
    安非他命反應，為第二級毒品安非他命，有扣押書及初步檢
    驗報告單在卷可佐（詳警卷廿四至廿五頁）。惟該七包毒品
    經送刑事警察局鑑驗結果，實際總毛重七二‧六九公克，總
    淨重六九‧六五公克，共取○‧一九公克鑑驗用罄，總餘六
    九‧四六公克，有該局九十二年十一月十二日刑鑑字第0920
    211372號鑑驗通知書在卷足憑（詳一九一八號偵查卷五頁）
    。而證人劉秀惠、李孟儒尿液經檢驗結果，亦均有安非他命
    反應檢驗報告在卷可按（詳二三八號偵緝卷六五至六六、九
    七至九八頁）。另證人李孟儒、劉秀惠均供稱，上開所扣得
    安非他命為甲○○所有等語。益徵被告甲○○確有販賣及轉
    讓第二級毒品安非他命事實。又被告自承以前在屏東潮州當
    遊藝場經理，後來染上毒癮，經濟上不濟，所以來臺南找工
    作（詳原審卷一六八頁）。足見被告當時並無工作，則被告
    顯係以販賣第二級毒品安非他命以維持吸毒所需。故除其於
    九十二年十月廿二日，為誘使劉秀惠、李孟儒向其繼續購買
    ，並介紹他人前來購買安非他命，而無償轉讓安非他命予劉
    秀惠、李孟儒試用外，被告係以低價購入，再以高價賣出安
    非他命牟利，有販賣安非他命營利意思至明。綜上所述，被
    告轉讓安非他命犯行，亦事證明確，均堪認定。
五、論罪部分：
　(一)按毒品危害防制條例，業於九十二年七月九日經修正公布，
  　並自九十三年一月九日施行，其中第四條製造、運輸、販賣
    毒品罪由五項增列為六項，第八條轉讓毒品罪則由四項增定
    為六項，惟第四條第二項規定販賣第二級毒品既遂罪，及同
    條例第八條第二項規定轉讓第二級毒品罪，修法前後刑度並
    無不同，不生比較新舊法問題。被告行為後，刑法第五十六
    條連續犯規定，業於九十四年二月二日修正公布刪除，並於
    九十五年七月一日施行，則被告犯行，於刑法修正公布施行
    後，本應併合處罰，此刪除雖非犯罪構成要件變更，但已影
    響行為人刑罰法律效果，為法律有變更，依刑法第二條第一
    項規定，比較新舊法結果，本件依修正後規定不利被告，自
    仍應適用較有利被告行為時之法律即舊法論以連續犯（最高
    法院九十五年第八次刑事庭會議決議參照），均合先敘明。
  (二)次查安非他命係毒品危害防制條例第二條第二項第二款所明
    定列管第二級毒品，不得持有、轉讓、販賣；又所謂販賣者
    ，只要有意圖營利販入行為即已足，並不以實際售出為必要
    ，亦即不以購入後復行賣出為必要，如行為人以營利目的購
    入或賣出，有一於此犯罪即已完成（廿五非字一二三號判例
    參照）。被告甲○○係以營利目的，販入、販出第二級毒品
    安非他命。核被告所為，係犯毒品危害防制條例第四條第二
    項販賣第二級毒品罪。起訴書所載被告販賣安非他命予劉秀
    惠四次，經調查結果應認係六次，所增加二次事實，與起訴
    事實有裁判上一罪連續犯關係，為起訴效力所及，本院自應
    審理。又被告先後多次販賣毒品給予證人劉秀惠、李孟儒犯
    行，時間緊接，所犯構成要件相同，顯係基於概括犯意反覆
    為之，為連續犯，應依修正前刑法第五十六條規定，論以一
    罪，其法定刑為有期徒刑部分，依法加重其刑，法定刑為無
    期徒刑部分，依法不得加重。又被告於九十二年八、九月間
    ，在永康市○○街二六七巷八十弄十八號五樓之六處所，甲
    ○○曾四次將第二級毒品安非他命，無償提供周婉鳳施用行
    為。另於九十二年十月廿二日，又將第二級毒品安非他命無
    償提供劉秀惠、李孟儒施用行為，核其所為，係犯同條例第
    八條第二項轉讓第二級毒品罪，以上數行為時間緊接，犯罪
    構成要件相同，顯係基於概括犯意反覆為之，為連續犯，應
    依修正前刑法第五十六條規定，論以一罪，並加重其刑。又
    被告於九十二年八、九月間，將第二級毒品安非他命，連續
    四次無償提供周婉鳳施用犯行，雖未經起訴，然其與起訴部
    分事實，有連續犯裁判上一罪關係，為起訴效力所及，本院
    自應加以審究，併此敘明。
  (三)又被告為警查獲持有第二級毒品安非他命數量非鉅（雖有七
    包，毛重為七二‧六九公克），於本件販賣毒品次數雖有九
    次（販賣予劉秀惠六次、李孟儒三次），但被告所得利益不
    多（共四萬四千元，詳如下述計算式），與大型盤商所販賣
    毒品質量均鉅，情形顯然有別，而其所犯販賣第二級毒品安
    非他命法定刑為無期徒刑或七年以上有期徒刑，依被告犯罪
    情節，認有情輕法重情形，縱宣告本罪最輕法定刑仍屬過重
    ，依其犯罪情節，衡情尚有可憫恕處，參酌我國刑法乃採教
    育刑主義，苟施予適當教育，或可令其改過遷善，故認無予
    以長期禁錮必要，依刑法第五十九條規定減輕其刑，並依法
    先加後減其刑。又被告所犯連續販賣第二級毒品與連續轉讓
    第二級毒品罪，二罪犯意各別，行為互殊，應予分論併罰。
  (四)另按新刑法於九十五年七月一日施行，其中新刑法第五十一
    條第五款，將多數有期徒刑，合併應執行之刑，提高為不得
    逾三十年。則新刑法施行後，自應依新法第二條第一項從舊
    從輕規定，適用最有利於行為人之法律。而舊刑法第五十一
　　條第五款規定，多數有期徒刑，合併應執行之刑時，不得逾
　  二十年。經比較新舊刑法規定，以舊刑法第五十一條第五款
    規定，有利於行為人。是本件被告所犯上開二罪，其所宣告
    之刑，自應適用舊刑法第五十一條第五款規定，定其應執行
    之刑，附此說明。
六、原判決以被告罪證明確，因予論罪科刑，固非無見。惟查：
    (一)販賣毒品罪，以行為人有營利意圖為必要，原審未於事實
    欄載明被告有營利意圖，自有未洽。(二)被告自九十一年十月
    中旬至同年十二月底止，連續在屏東縣潮州鎮其租屋住處，
    販賣第二級毒品安非他命予劉秀惠，每次販賣二至三錢、每
    錢三千五百元共六次，業據其於偵查中供述甚詳，起訴書記
    載為四次，原判決雖予訂正，但未敘明理由，容有未洽。(三)
    被告於九十二年八、九月間，四次將第二級毒品安非他命無
    償提供周婉鳳施用犯行部分，原審未及審酌，尚有未洽。(四)
    刑法第五十六條連續犯規定，於九十四年二月二日修正公布
    刪除，並於九十五年七月一日施行，則被告犯行，於刑法修
    正公布施行後，應併合處罰，原判決未及依刑法第二條第一
    項規定，比較新舊法結果，逕依修正前刑法第五十六條規定
    判處，亦有不當。(五)扣案毒品七包，經送刑事警察局鑑驗結
    果實際總毛重七二‧六九公克，總淨重六九‧六五公克，共
    取○‧一九公克供鑑驗用罄，總餘淨重六九‧四六公克，有
    該局九十二年十一月十二日刑鑑字第0920211372號鑑驗通知
    書在卷足憑（詳一九一八號偵查卷五頁），原判決未予詳查
    ，於主文記載扣案第二級毒品安非他命共七包（毛重七二‧
    六九公克）沒收銷毀，而置取驗滅失部分○‧一九公克不論
    ，自有未洽。(六)又行動電話0000000000號一支係被告所有，
    且為供犯罪所用，原審未予宣告沒收，當有未洽。被告上訴
    意旨否認犯罪，及檢察官上訴意旨，以原審依刑法第五十九
    條規定，減輕其刑，而指摘原判決不當云云。依上所述，固
    均無理由。然原判決既有可議，自屬無可維持，應由本院將
    原判決撤銷改判。爰審酌被告已有多項前科，素行非佳，有
    臺灣高等法院被告全國前案紀錄表在卷可按，被告貪圖不法
    利益，竟販賣、轉讓毒品供人施用，戕害國民身心健康，並
    對社會秩序及善良風俗造成負面影響，雖曾否認犯行，然於
    本院更四審時，已全部坦承犯行，顯有悔意，斟酌其販賣安
    非他命次數、期間、所得，犯罪所生危害等一切情狀，對被
    告量處如主文第二項所示之刑，並定應執行刑，以資懲儆。
七、再按犯毒品危害防制條例第四條之罪者，其因犯罪所得財物
    ，均沒收之，如全部或一部不能沒收時，追徵其價額或以其
    財產抵償之，同條例第十九條第一項定有明文。查被告就前
    開販賣毒品次數、金額及所得，據證人劉秀惠、李孟儒等證
    述，並依最有利被告原則，即依最少次數、最低金額審酌而
    認定如下：(一)被告甲○○販賣第二級毒品安非他命予劉秀惠
    部分：依證人劉秀惠於偵查中結稱：伊共向甲○○買安非他
    命六次，每次買二至三錢，每錢是三千五百元等語，本院以
    每錢三千五百元價格，每次購買二錢安非他命，共購買六次
    ，計算得被告販賣毒品予劉秀惠所得為四萬二千元（3500 ×
    2×6＝42000 ）。(二)被告甲○○販賣第二級毒品安非他命予
    李孟儒部分：依證人李孟儒於偵查中證稱：伊共向甲○○購
    買三次安非他命，二次買五百元，一次買一千元等語。計算
    被告販賣第二級毒品安非他命予李孟儒所得共二千元（2 ×
    500＋1000＝ 2000 )。則被告販賣第二級毒品安非他命所得
    共計為四萬四千元，均應為沒收諭知，如全部或一部不能沒
    收時，應以被告財產抵償之。而扣案第二級毒品安非他命共
    七包淨重六九‧四六公克（實際總毛重七二‧六九公克，總
    淨重六九‧六五公克，共取○‧一九公克供鑑驗用罄，總淨
    重餘六九‧四六公克），屬第二級毒品，既有上開扣押書及
    鑑驗通知書在卷可憑，應依毒品危害防制條例第十八條第一
    項前段規定，沒收銷燬。外包裝袋七個，可防止毒品裸露，
    並有防潮作用，為供販毒所用，且屬被告所有，另扣案「00
    00000000號」行動電話一支，為被告所有，已據證人李孟儒
    、劉秀惠證述在卷，且係供犯本案販賣安非他命所用，均依
    毒品危害防制條例第十九條第一項前段規定，宣告沒收之；
    扣案電子磅秤一個、夾鏈袋三百三十個，為全新尚未使用，
    被告否認為其所有，又無證據證明確係被告所有供本件犯罪
    所用，另扣案安非他命吸食器二組，不能證明係專供被告施
    用毒品所用，亦非供被告犯本件所用，爰均不另為沒收諭知
    ，附此敘明。
八、屏東地檢署九十六年偵字六五七號併辦意旨：
　(一)被告甲○○與洪瑄憶為男女朋友，二人在屏東縣潮洲鎮○○
　  街二之七號三樓同居，甲○○明知甲基安非他命，係屬毒品
    危害防制條例第二條第二項所稱第二級毒品，未經許可，不
    得非法販賣、持有、施用，竟以營利為目的，基於販入後再
    行賣出意思，於九十二年三月一日起，至九十二年三月二日
    止之期間內某日，在不詳公園處，以新台幣（下同）二千元
    ，販入第二級毒品「甲基安非他命」二包（毛重共四‧四公
    克），伺機出售圖利。嗣於九十二年三月四日下午五時二十
    分許，由不詳姓名成年男子某甲，撥打甲○○所使用000000
    0000號行動電話，因甲○○不在，而由同居人洪瑄憶代接電
    話，甲男遂向洪瑄憶表示，欲購買八百元「海洛因」，雙方
    約在某處不詳郵局交易，惟於同日下午六時許，在上述屏東
    縣潮洲街永華街二之七號三樓甲○○與洪瑄憶同居處樓下，
    為警當場查獲，而販賣未遂。並在洪瑄憶手中扣得「海洛因
    」，每包淨重○‧三公克，並於同日下午六時十分許，在前
    揭彼等同居處所及皮包等處，扣得甲○○所有海洛因四包，
    含洪瑄憶手上所拿海洛因二包，共計查獲海洛因六包（驗後
    淨重四‧四七公克，空包裝重一‧三四公克）、安非他命二
    包（合計毛重四‧四公克）電子磅秤一台、塑膠分裝袋一大
    包及一小包、塑膠吸管二支及洪瑄憶所有現金四萬三千六百
    元及千元偽鈔十六張在案。因認被告甲○○上開所為，係犯
    毒品危害防制條例第四條第二項販賣第二級毒品罪嫌云云。
  (二)查併辦意旨指稱，被告甲○○另於九十二年三月一日至九十
    二年三月二日販入甲基安非他命第二級毒品二包，伺機出售
    圖利云云。此為被告於本院更四審時所否認，並稱扣案安非
    他命係其自己要施用等語（詳更四卷七三頁），且扣案二包
    甲基安非他命，毛重僅有四‧四公克，數量不多，何以不是
    供被告甲○○施用，而是被告甲○○販入準備伺機出售圖利
    ，並無其他積極證據，足以證明，併辦意旨，徒以扣得二包
    重四‧四公克甲基安非他命，即臆測被告甲○○係為販賣而
    販入，顯屬臆測之詞，自難採信。
  (三)又併辦意旨，以被告甲○○同居人洪瑄憶代被告接聽不詳姓
    名某甲電話後，持有二包海洛因（每包淨重○‧三公克）於
    上開被告甲○○與洪瑄憶同居處所樓下，為警查獲，旋又於
    被告甲○○上開住處及皮包，再扣得四包海洛因、二包安非
    他命、電子磅秤一台、塑膠分裝袋一大包及一小包、塑膠吸
    管二支及洪瑄憶所有現金四萬三千六百元及千元偽鈔十六張
    等物，即據此推認被告甲○○有販賣第二級毒品罪嫌云云。
    姑不論，所謂不詳姓名者某甲，是否確有其人。即以被告甲
    ○○同居人洪瑄憶為警查獲時，係持有海洛因二包，而非持
    有甲基安非他命，併案意旨竟謂：被告同居人持「海洛因」
    二包，擬前往與某甲不詳成年男子交易，係屬販賣第二級毒
    品，亦與事實不符。
  (四)綜上所述，併辦意旨所指被告甲○○販賣第二級毒品犯行，
    依併案意旨所提出證據資料，顯無積極證據，足以使本院對
    被告甲○○尚犯有上開販賣第二級毒品犯行，產生確信。該
    部分犯行既尚無法證明，其與本院上開論罪科刑部分犯行，
    即無裁判上一罪關係，自非本院所得審究。而該檢察官併案
    部分，既非檢察官起訴，復未經檢察官追加起訴，自應由本
    院退回併案偵查機關另行偵查，併此敘明。
據上論斷，依刑事訴訟法第三百六十九條第一項前段、第三百六
十四條、第二百九十九條第一項前段，毒品危害防制條例第四條
第二項、第八條第二項、第十八條第一項前段、第十九條第一項
，刑法第十一條前段、第二條第一項前段、第五十一條第五款（
修正前）、第三十八條第一項第二款，第五十六條（修正前）、
第五十九條，判決如主文。
本案經檢察官徐松奎到庭執行職務。
中　　華　　民　　國　　96　　年　　6　　月　　21 　　日
                  刑事第六庭    審判長法　官  蔡崇義
                                      法　官  杭起鶴
                                      法　官  董武全
以上正本證明與原本無異。
如不服本判決，應於收受本判決後十日內向本院提出上訴書狀。
其未敘述上訴理由者並得於提起上訴後十日內向本院補提理由書
狀（均須按他造當事人之人數附繕本）「切勿逕送上級法院」。
　　　　　　　　　　　　　　　　　　　書記官  許美惠
中　　華　　民　　國　　96　　年　　6　　月　　21 　　日
附錄法條：
毒品危害防制條例第四條第二項：
製造、運輸、販賣第二級毒品者，處無期徒刑或七年以上有期徒
刑，得併科新臺幣七百萬元以下罰金。
毒品危害防制條例第八條第二項：
轉讓第二級毒品者，處六月以上五年以下有期徒刑，得併科新臺
幣七十萬元以下罰金。
